【裁判字號】    90,基勞簡,8
【裁判日期】    901031
【裁判案由】    給付資遣費
【裁判全文】
臺灣基隆地方法院宣示判決筆錄  九十年度基勞簡字第八號
    原      告  甲○○
    被      告  丙○○○○○○.
                乙○○
右當事人間九十年度基勞簡字第八號給付資遣費事件於中華民國九十年十月三十一日
下午四時在本院民事第七法庭公開宣示判決出席職員如左：
                法      官  陳湘琳
                法院書記官  王靜敏
                通      譯  林玉梅
朗讀案由兩造均未到
法官朗讀主文宣示判決，並諭知將判決主文、所裁判之訴訟標的及其理由要領，記載
於後：
    主    文
被告乙○○應給付原告新台幣貳拾肆萬玖仟元，及自民國九十年三月九日起至清償日
止，按年息百分之五計算之利息。
原告其餘之訴駁回。
訴訟費用由被告乙○○負擔。
本判決第一項於原告以新台幣捌萬仟元為被告乙○○供擔保後，得為假執行；但被
告乙○○如於假執行程序實施前以新台幣貳拾肆萬玖仟元為原告預供擔保，得免為假
執行。
原告其餘假執行之聲請駁回。
    事實理由要領
甲、兩造聲明及陳述要旨
壹、原告方面：
一、聲明：求為判決被告連帶給付原告新台幣（下同）二十四萬九千元及自支付命令
    送達最後一位被告翌日即九十年三月九日起至清償日止，按年息百分之五計算之
    利息，並聲明願供擔保聲請宣告假執行。
二、陳述：被告乙○○係珪植仙中醫醫院及埕川診所之合夥人及實際負責人，被告黃
    宏隆則為埕川診所之掛名負責人，原告於民國八十四年十一月一日受僱於被告乙
    ○○，在被告乙○○所經營之珪植仙中醫醫院任職，嗣因營業上需要，被告二人
    於八十七年二月二日將原告轉調至埕川診所，並表示埕川診所亦係被告乙○○所
    經營，原告轉至埕川診所所有年資繼續計算，原告始欣然轉任。詎埕川診所因虛
    報醫療費用及病歷記載不實等情事，經中央健康保險局為停止健保特約及停業之
    處分，被告乙○○即於九十年二月十五日宣布歇業，並辭退原告及其他員工，再
    改以華陀診所之名稱於原址繼續營業。原告任職已五年四個月，每月平均工資為
    四萬一千五百元，被告乙○○未經預告終止兩造之勞動契約，依勞動基準法第十
    六條第三項及第十七條規定，應給付原告預告期間工資四萬一千五百元及資遣費
    二十萬七千五百元，合計二十四萬九千元，被告黃宏隆為埕川診所之負責醫師，
    應負連帶給付責任。
貳、被告方面：
一、被告丙○○○○○○○部分：
  (一)聲明：求為判決駁回原告之訴。
  (二)陳述：埕川診所係被告乙○○獨資經營，該診所應徵員工均由乙○○以個人名義
    為之，被告黃宏隆係受僱於乙○○擔任診所之負責醫師，僅負責醫療方面事宜，
    原告並非被告黃宏隆所僱用，再依醫療法第十五條、第二十四條之規定，被告黃
    宏隆為負責醫師，所負責者僅為醫療行政之督導管理責任，至於非屬醫療業務之
    範圍如本件勞資爭議，依醫療法第一條後段「本法未規定者，適用其他法律規定
    」，自應依勞動基準法第二條第一款及第二款規定解釋，被告黃宏隆既非僱主，
    自不須負僱用人責任。
二、被告乙○○部分：
  (一)聲明：求為判決駁回原告之訴，並聲明願供擔保聲請告免為假執行。
  (二)陳述：
    (1)原告主張被告乙○○為珪植仙中醫醫院及埕川診所之實際負責人，然並未舉證
      以實其說，且醫療法第二條明定：「本法所稱醫療機構，係指供醫師執行醫療
      業務之機構」，同法第四條則明定：「本法所稱私立醫療機構，係指由醫師或
      依有關法律規定辦理醫療業務之公益法人及事業單位所設立之醫療機構」，將
      私立醫療機構限由「醫師」或「依有關法律規定辦理醫療業務之公益法人及事
      業單位」二者負責經營，並將「醫院診所管理規則」第九條有關「非醫師」可
      擔任醫院負責人之規定廢止，足見法律禁止「非醫師」者參與經營醫療機構，
      執行醫療業務甚明。被告乙○○並未具中醫師或西醫師資格，揆諸上開說明，
      被告乙○○依法即不得申請設立私立醫療機構，亦不得出資參與經營私立醫療
      機構，縱如原告所主張被告乙○○為埕川診所之合夥人或實際負責人，既違反
      上述醫療法之強制、禁止規定，依民法第七十一條規定，應屬無效，則原告以
      被告乙○○為埕川診所之合夥人或實際負責人為論據，請求連帶給付預告工資
      及資遣費，於法無據。
    (2)又原告於九十年二月任職埕川診所期間，因病患詢問何時可進診察室就診，原
      告即對病患大發雷霆，並當面將病歷丟棄於地面，患者遂向被告申訴，被告向
      原告詢問為何態度如此惡劣時，原告非但無認錯之意，且口出穢言辱罵被告，
      並表示：「我作到這個月就不幹了」，被告當場同意原告之辭職請求，並依法
      終止其勞務契約，原告於九十年五月二十二日調解程序期日亦自認：「我有說
      我不做了」等語，原告既是自願離職，其依勞動基準法第十六條第三項、第十
      七條請求給付資遣費及預告期間工資，於法不合。
    (3)中央健康保險局係處以埕川診所二倍罰鍰暨停止特約二個月，並定自九十年二
      月十六日起至九十年四月十五日止執行，僅無法依健保特約之約定向健保局請
      領健保給付，仍能診療自費病患，而基隆市政府則係處分黃宏隆自九十年三月
      一日起至九十年三月三十日止停業一個月，在此期間不得在原址或其他處開、
      執業，並無因短期停業而辭退、遣散員工、關閉診所之必要，迨至九十年四月
      十八日始由黃宏隆辦理完成埕川診所註銷手續，足見原告主張埕川診所於九十
      年二月十五日突然宣布歇業，不足採信。
乙、理由要領
壹、本件被告黃宏隆經合法通知，未於最後言詞辯論期日到場，核無民事訴訟法第三
    百八十六條所列各款情形，爰依原告之聲請，由其一造辯論而為判決。
貳、原告主張其自八十四年十一月一日起受僱於被告乙○○，分別在被告乙○○經營
    之珪植仙中醫醫院及埕川診所工作，被告乙○○於九十年二月十五日未經預告辭
    退原告，迄未給付預告工資及資遣費等情，業據原告提出埕川診所支付十二月份
    薪（工）資表、合約書、勞工保險卡、活期儲蓄存款存摺、所得稅扣繳暨免扣繳
    憑單等件為證，被告黃宏隆辯稱其受僱於乙○○擔任埕川診所之負責醫師，被告
    乙○○則否認其為埕川診所之合夥人或實際負責人云云，茲就被告黃宏隆、乙○
    ○之抗辯有無理由分述如左：
一、按雇主者，為僱用勞工之事業主、事業經營之負責人或代表事業主處理有關勞工
    事務之人，勞動基準法第二條第二款分別定有明文。又醫療機構之開業，私立醫
    療機構，應以醫師為申請人，向所在地直轄市或縣（市）衛生主管機關申請核准
    登記，發給開業執照；醫療機構應置負責醫師一人，對其機構醫療業務，負督導
    責任；私立醫療機構由醫師設立者，該醫師並為其機構之負責醫師；醫療機構之
    負責醫師，應督導所屬醫事人員，依各該醫事專門職業法規規定，執行業務，醫
    療法第十三條第一款、第十五條第一項、第二十四條及第四十一條分別定有明文
    。經查：(一)被告黃宏隆為埕川診所之負責醫師，為其所自承，且經本院依職權向
    基隆市衛生局調閱埕川診所之設立登記資料，埕川診所於八十四年一月二十六日
    設立，負責醫師為盧永吉醫師，被告黃宏隆則於八十四年九月十三日申請登記在
    該診所擔任一般科之服務醫師，而於八十七年二月十二日變更為負責醫師，該診
    所嗣於九十年四月十八日辦理註銷，有基隆市衛生局九十年六月二十一日（九○
    ）基衛醫字第○六六一二號函及所附設立登記資料在卷可稽，被告黃宏隆為埕川
    診所之負責醫師，揆諸前揭規定，其所應負擔之責任為對其機構醫療業務負督導
    責任，及督導所屬醫事人員，依各該醫事專門職業法規規定執行業務，但並不足
    以證明被告黃宏隆即係勞動基準法所稱之雇主。(二)被告黃宏隆係受被告乙○○所
    僱傭，自八十七年八月一日至九十年七月三十一日止擔任埕川診所之負責醫師，
    雙方約定被告乙○○負責埕川診所之一切人事調動（如開業醫師或職業醫師）及
    設備，經營業務，不論盈虧均由被告乙○○全權負責，概與被告黃宏隆無涉，被
    告黃宏隆亦不得過問，且埕川診所之營業所得稅，均由被告乙○○負責繳納，而
    被告黃宏隆受聘期間，除發生人力不可抗拒之意外災變外，不得任意離職，期滿
    不再續聘時，被告黃宏隆應於期滿前三個月通知被告乙○○，並待被告乙○○另
    聘開業醫師接任，並報請當地衛生主管機關及有關機關核准後始可離職，有被告
    黃宏隆、乙○○簽訂之合約書附卷可佐，是被告黃宏隆辯稱埕川診所非其所經營
    ，堪可採信。(三)原告係於八十四年十一月一日起受僱於被告乙○○在珪植仙中醫
    醫院工作，並於八十七年二月二日轉調至埕川診所等情，為原告所自承，則原告
    至埕川診所工作時，被告黃宏隆尚未擔任該診所負責醫師，且原告對於被告黃宏
    隆抗辯原告並非被告黃宏隆所僱用一節，亦不爭執，足見原告與被告黃宏隆間並
    無僱傭關係，自不得僅因被告黃宏隆為埕川診所之負責醫師，即令其負勞動基準
    法之僱主責任。
二、被告乙○○於八十四年十一月一日僱用原告在其開設之珪植仙中醫醫院擔任助理
    員工作，為期十年，嗣原告於八十七年二月二日到埕川診所工作等情，此為兩造
    所不爭執，並有合約書及勞工保險卡附卷可稽，被告乙○○雖辯稱原告逕自違約
    離職至埕川診所任職云云，然依前揭被告乙○○與被告黃宏隆簽訂之合約內容以
    觀，埕川診所亦係被告乙○○出資開設，被告乙○○復自承其有埕川診所之人事
    決定權，可見如非被告乙○○指示，原告實無可能改至埕川診所工作，況原告於
    八十七年二月二日以與珪植仙中醫醫院相同之月投保薪資改由埕川診所投保勞工
    保險，並未自珪植仙中醫醫院退保，足證原告稱係受被告乙○○指示轉調至埕川
    診所，尚非虛構。原告於僱傭關係存續中受被告乙○○指示改至埕川診所工作，
    此乃雙方合意變更其提供勞務之方式，被告乙○○辯稱原告違約離職至埕川診所
    工作，不足採信。
三、被告乙○○另辯稱其不具中醫師及西醫師資格，依醫療法之規定不得申請設立私
    立醫療機構，亦不得出資參與經營私立醫療機構，被告乙○○如出資經營埕川診
    所，因有違反上開醫療法情事，自屬無效云云，惟依醫療法第十三條規定，私立
    醫療機構應以醫師為申請人，向所在地直轄市或縣（市）衛生主管機關申請核准
    登記，發給開業執照，該申請設立醫師並為機構之負責醫師，依同法第十五條第
    一項規定，對其機構醫療業務負督導責任，至於該醫師之設立資金來源，醫療法
    並無明文規定。本件被告乙○○僅係出資，並聘請有醫師資格之醫師擔任負責醫
    師及從事醫療業務，難認有何違法之處，且被告乙○○與原告簽訂合約僱請原告
    擔任助理員工作，與其是否具有醫師資格無關，被告乙○○上開所辯，顯係誤解
    ，實不足採。
四、又被告乙○○抗辯原告係自願離職，應不得請求資遣費及預告工資云云，原告固
    自承有說不做了，但主張被告乙○○表示如果不做要以契約提起訴訟等情。經查
    ：(一)埕川診所經中央健康保險局以有病歷記載不實、虛報醫療費用情事，自九十
    年二月十六日起至九十年四月十五日止予以停止特約二個月，另負責醫師即被告
    黃宏隆並經基隆市政府以違反醫師法第二十五條規定處以自九十年三月一日起至
    九十年三月三十日止停業一個月之處分，停業期間不得在原址或其他處開、執業
    ，有被告乙○○所提中央健康保險局函文、基隆市政府處分書在卷可參，而原告
    及訴外人楊雅萍即埕川診所另位員工均於九十年二月十五日辦理全民健康保險退
    保，復有中央健康保險局九十年六月二十六日健保承字第○九○○○二六○四六
    號函足稽，足見原告主張被告乙○○因埕川診所遭處分而於九十年二月十五日宣
    布歇業，並辭退原告及其他員工，堪信屬實。(二)被告乙○○於九十年五月二十二
    日所提調解答辯狀中，雖辯稱原告表示我作到這個月就不幹了，被告乙○○已當
    場同意原告辭職之請求等情，復陳稱：「‧‧‧答辯人（即被告乙○○）於接獲
    上開停業處分後，旋即與診所員工表示上開停業處分係因案外人王正樑醫師等人
    之犯行所致，答辯人亦也是受害者。答辯人並與診所員工協商停業期間留職停薪
    ，聲請人甲○○與案外人林美雲、楊雅萍等人於協商之時，均未表示反對意見亦
    無抗議之事實，‧‧‧」等語，倘原告已自願離職，被告乙○○又何須與原告協
    商停業期間留職停薪，參以原告與被告乙○○訂立之合約書第四條約定：「乙方
    （即原告）受僱期間除發生不可抗拒之意外變故外，不得擅自提出離職請求，違
    者願意無異議接受甲方（即被告乙○○）追回受僱期間內之薪資所得總額之半數
    現款，作為違約金。」，則原告因恐遭被告乙○○追償違約金，仍繼續上班，迄
    至九十年二月十五日為被告乙○○解僱止，實難認原告為自願離職。
參、原告為被告乙○○僱用之勞工，既經認定，則被告乙○○未經預告即終止勞動契
    約，自應依勞動基準法第十六、十七條規定，依其年資給與預告期間之工資及資
    遣費。原告主張其自八十四年十一月一日至九十年二月十五日受僱於被告乙○○
    ，年資應以五年五月計，而原告平均工資為四萬一千五百元，為兩造所不爭執，
    並與原告提出之薪（工）資表相符，則原告請求相當於五個月平均工資之資遣費
    二十萬七千五百元及三十日預告期間之工資四萬一千五百元，合計二十四萬九千
    元，為有理由。從而，原告請求被告乙○○給付二十四萬九千元，及自支付命令
    送達翌日即九十年三月九日起加計法定遲延利息部分，核無不合，應予准許，超
    過此部分之請求則非有據，應予駁回。
肆、原告勝訴部分，原告及被告乙○○分別陳明願供擔保聲請假執行及免為假執行，
    核無不合，爰酌定相當擔保金額，准予宣告假執行及免為假執行。至原告敗訴部
    分，其假執行之聲請，已失所依據，應予駁回。
中      華      民      國      九十        年    十    月    三十一    日
~B臺灣基隆地方法院基隆簡易庭
~B        法院書記官  王靜敏
~B        法      官  陳湘琳
右正本證明與原本無異。
本筆錄正本之送達，與判決正本之送達，有同一效力。
對於本件判決如有不服，應於收受送達後二十日內向本院提出上訴書狀，上訴於本院
合議庭，並按他造當事人之人數附具繕本。
中     華      民      國      九十      年    十一    月      六       日
~B        法院書記官  王靜敏


司法院資訊處製作；財團法人民間司法改革基金會備份。
